臺灣南投地方法院刑事裁定
111年度單禁沒字第187號
聲  請  人  臺灣南投地方檢察署檢察官
被      告  廖建嵐



上列聲請人因被告違反毒品危害防制條例案件（110年度撤緩毒
偵緝字第14號、110年度毒偵緝字第102號、110年度毒偵緝字第1
03號），聲請單獨宣告沒收（111年度聲沒字第162號），本院裁
定如下：
    主  文
扣案如附表編號1至5所示之物，均沒收銷燬之；扣案如附表編號
6至8所示之物，均沒收之。
    理  由
一、聲請意旨略以：被告廖建嵐基於施用第一級毒品海洛因及第
    二級毒品甲基安非他命之犯意，分別為下列犯行：
　㈠基於施用第二級毒品甲基安非他命之犯意，於民國108年4月2
    5日18時30分許為警查獲前3至4天內某時許，在不詳地點，
    以將甲基安非他命置入玻璃球內燒烤加熱吸食所產生煙霧之
    方式，施用第二級毒品甲基安非他命1次；復基於施用第一
    級毒品海洛因之犯意，於108年4月25日16時30分許，在南投
    縣南投市振興堤防旁，以將海洛因摻入香菸內點燃吸食煙霧
    之方式，施用第一級毒品海洛因1次。嗣於同日18時30分許
    ，在南投縣○○鎮○○路000巷00弄00號之「花旗汽車旅館」前
    ，被告因另案經警徵得其同意受搜索，當場扣得海洛因1包
    （驗餘淨重0.0788公克），復經警徵得其同意，於翌（26）
    日15時30分許採集其尿液檢體送驗，檢驗結果呈甲基安非他
    命、嗎啡陽性反應。
　㈡基於施用第一級毒品海洛因及第二級毒品甲基安非他命之犯
    意，於109年7月27日19時許，在南投縣○○市○○路000○0號之
    「南橋旅社」內，以將海洛因及甲基安非他命置於水車內，
    以火燒烤吸食煙霧之方式，施用第一級毒品海洛因及第二級
    毒品甲基安非他命共1次。嗣於翌（28）日6時25分許，經警
    持本院所核發之搜索票及臺灣南投地方檢察署檢察官核發之
    鑑定許可書至其位在南投縣○○市○鄉路000巷00弄00號之居所
    執行搜索，當場扣得海洛因2包（驗餘淨重分別為0.4286公
    克、0.4706公克）、甲基安非他命1包（驗餘淨重0.1527公
    克）、吸食器1組及電子磅秤1臺，復經警於同日7時25分許
    採集其尿液送驗，檢驗結果呈可待因、嗎啡、安非他命及甲
    基安非他命陽性反應。
　㈢基於施用第二級毒品甲基安非他命之犯意，於110年1月31日1
    2時許，在南投縣○○市○鄉路000巷00弄00號之居所，以將甲
    基安非他命置於吸食器內，點火燒烤吸食所產生煙霧之方式
    ，施用第二級毒品甲基安非他命1次。嗣於110年2月4日6時3
    8分許，經警持本院所核發之搜索票至上址居所執行搜索，
    當場扣得含有甲基安非他命之吸食器1組及未檢出毒品成分
    之藥鏟1支，並於同日8時許，員警經被告同意採集其尿液送
    驗，檢驗結果呈安非他命、甲基安非他命陽性反應。
  ㈣前揭扣案之海洛因3包、甲基安非他命1包，經送驗檢出含海
    洛因、甲基安非他命之成分，屬毒品危害防制條例第2條第2
    項第1、2款之第一級、第二級毒品，均為違禁物；前述含有
    甲基安非他命之扣案吸食器1組，依現今所採行之鑑驗方式
    ，仍無法將之完全析離，是亦應視為查獲之毒品，均依毒品
    危害防制條例第18條第1項前段之規定，聲請宣告沒收銷燬
    。至扣案之吸食器1組、電子磅秤1臺、藥鏟1支，則俱為供
    被告施用第一級毒品海洛因、第二級毒品甲基安非他命所用
    之器具，爰依刑法第40條第3項之規定，併同聲請宣告沒收
    等語。　　
二、違禁物，不問屬於犯罪行為人與否，沒收之；供犯罪所用、
    犯罪預備之物或犯罪所生之物，屬於犯罪行為人者，得沒收
    之；違禁物或專科沒收之物得單獨宣告沒收；第38條第2項
    、第3項之物、第38條之1第1項、第2項之犯罪所得，因事實
    上或法律上原因未能追訴犯罪行為人之犯罪或判決有罪者，
    得單獨宣告沒收，刑法第38條第1項、第2項前段、第40條第
    2項、第3項分別定有明文。又查獲之第一、二級毒品及專供
    製造或施用第一、二級毒品之器具，不問屬於犯罪行為人與
    否，均沒收銷燬之，毒品危害防制條例第18條第1項前段亦
    定有明文。
三、經查：
  ㈠被告前因施用毒品案件，經依本院110年度毒聲字第86號裁定
    送觀察、勒戒後，因認無繼續施用毒品之傾向，於111年1月
    6日執行完畢釋放出所，並經臺灣南投地方檢察署檢察官以1
    10年度撤緩毒偵緝字第14號、110年度毒偵緝字第101號、11
    0年度毒偵緝字第102號、110年度毒偵緝字第103號為不起訴
    處分確定等情，有該不起訴處分書及臺灣高等法院被告前案
    紀錄表在卷可憑。
　㈡扣案如附表編號1至4所示之物，經送衛生福利部草屯療養院
    鑑驗之結果，分別為第一級毒品海洛因、第二級毒品甲基安
    非他命，而扣案如附表編號5所示之物，經送衛生福利部草
    屯療養院鑑驗後，結果確內含有甲基安非他命之成分無誤，
    此有臺中市政府警察局霧峰分局扣押物品目錄表、南投縣政
    府警察局扣押物品目錄表、衛生福利部草屯療養院108年5月
    13日草療鑑字第1080500087號鑑驗書、109年8月7日草療鑑
    字第1090800006號鑑驗書、110年2月23日草療鑑字第110020
    0191號鑑驗書等資料在卷可供參考，是扣案如附表編號1至4
    所示之物確實為第一級、第二級毒品，扣案如附表編號5所
    示之物，既有微量毒品附著，以現今採行之鑑驗方式，當仍
    會殘留微量毒品而無法將之完全析離，自應全部視為毒品而
    同為違禁物，是扣案如附表編號1至5所示之物，均應依毒品
    危害防制條例第18條第1項前段規定宣告沒收銷燬之。至如
    附表編號1至4所示毒品之包裝袋，依現今所採行之鑑驗方式
    ，其上均殘留有微量毒品，難以完全析離，應整體視為毒品
    之一部，亦應依前開規定沒收銷燬之。另上開毒品因鑑驗而
    耗用部分既已滅失，自毋庸再為沒收銷燬之諭知。
　㈢又扣案如附表編號6至8所示之物，為被告所有並係供其施用
    第一級、第二級毒品所用之物，業據被告供述在卷，並有南
    投縣政府警察局扣押物品目錄表、扣案物品照片附卷可以參
    考，依前揭說明，扣案如附表編號6至8所示之物，自得由檢
    察官單獨聲請法院宣告沒收，爰依刑法第38條第2項前段及
    同法第40條第3項規定宣告沒收。
四、綜上所述，聲請人之聲請，核與前揭規定並無不合，應予准
    許。　　　　　
五、依刑事訴訟法第455條之36第2項、第220條，裁定如主文。
中　　華　　民　　國　　111 　年　　12　　月　　19　　日
　　　　　　　　　刑事第五庭  法　官　  施俊榮
以上正本證明與原本無異。
如不服本裁定，應於裁定送達後5日內向本院提出抗告狀。
                              書記官    黃馨儀
中　　華　　民　　國　　111 　年　　12　　月　　19　　日
　　　　　　　　　　　　　　　　　　　　　
附表
編號 扣案物品名稱及數量 1 第一級毒品海洛因1包（驗餘淨重0.0788公克） 2 第一級毒品海洛因1包（驗餘淨重0.4286公克） 3 第一級毒品海洛因1包（驗餘淨重0.4706公克） 4 第二級毒品甲基安非他命1包（驗餘淨重0.1527公克） 5 吸食器1組(檢出含有第二級毒品甲基安非他命成分) 6 吸食器1組 7 電子磅秤1臺 8 藥鏟1支